臺灣高等法院民事判決 
107年度建上字第66號
上  訴  人  王仁廉  
            陳月琴  
共      同
訴訟代理人  陳君維律師
上  訴  人  林春美  
            簡瑞祥  
共      同
訴訟代理人  康英彬律師
上列當事人間請求給付工程款事件，兩造對於中華民國107年9月
28日臺灣桃園地方法院104年度建字第25號第一審判決各自提起
上訴，本院於109年10月20日言詞辯論終結，判決如下：
    主      文
原判決關於駁回上訴人王仁廉、陳月琴下開第二項之訴部分，暨
訴訟費用之裁判（除確定部分外）均廢棄。
上開廢棄部分，上訴人林春美應再給付上訴人王仁廉、陳月琴新
臺幣貳拾壹萬伍仟零貳拾壹元，及自民國一０四年四月十五日起
至清償日止，按年息百分之五計算之利息，如對上訴人林春美之
財產強制執行無效果時，由上訴人簡瑞祥給付。
上訴人王仁廉、陳月琴之其餘上訴，及上訴人林春美、簡瑞祥之
上訴均駁回。
第一審（除確定部分外）、第二審訴訟費用由上訴人林春美、簡
瑞祥負擔百分之十，餘由上訴人王仁廉、陳月琴負擔。
    事實及理由
一、上訴人王仁廉、陳月琴（分稱其名，下合稱王仁廉等2人）
    主張：伊等於民國103年3月10日共同承攬上訴人林春美坐落
    桃園市○○區○號段000地號土地上農舍工程（下稱系爭工程）
    ，並簽訂合約書（下稱系爭合約書），上訴人簡瑞祥（
　　與林春美合稱林春美等2人）擔任林春美之保證人。系爭合
    約書約定每坪單價新臺幣（下同）7萬3000元，建築面積共6
    1坪，合計共445萬3000元，加計週邊工程共計480萬3000元
　　。施工期間，林春美等變更設計，施工面積增為84坪，總工
    程款高達877萬2141元，保守估計也有722萬5464元。但林春
    美僅給付322萬1000元，欠付尾款555萬1141元（以722萬546
    4元計算之尾款為403萬4464元）。經伊等多次催請付款未果
    ，並於103年11月10日告知如不獲付款將停工，林春美仍不
    予理會，伊等遂於103年11月25日停工，兩造於當日合意終
    止系爭合約書。林春美隨即僱人施作幾已完工之系爭工程，
    卻拒付尾款等情。爰依系爭合約書及民法第505條第1項（對
    林春美）、民法第739條、第745條之規定（對簡瑞祥）
　　，求為命林春美等2人應連帶給付王仁廉等2人555萬1141元
    ，及自起訴狀繕本送達翌日起至清償日止，按年息5%計算
　　利息之判決。並願供擔保請准宣告假執行。
二、上訴人林春美等2人則以：系爭合約書記載每坪單價7萬3000
    元是兩造通謀虛偽為申請貸款及保險之用，應屬無效。又系
    爭工程原本採用斜頂建築，兩造於簽約時已合意改採造價較
    低之每坪單價為5萬5000元之平頂建築，施工面積與費用並
    未增加，王仁廉等2人於103年11月21日亦據此請款。系爭工
　　程於103年11月25日停工，兩造於同日合意終止系爭合約書
　　，王仁廉等2人施作部分工程款僅259萬3113元，林春美已支
　　付322萬1000元，無須再支付工程款等語，資為抗辯。
三、原審為王仁廉等2人一部勝、敗之判決，即命林春美應給付
    王仁廉等2人21萬1000元本息，如林春美之財產強制執行無
    效果時，由簡瑞祥給付之。並為准、免假執行之宣告。另駁
    回王仁廉等2人其餘之訴。王仁廉等2人提起一部上訴，上訴
    及答辯聲明：㈠原判決駁回王仁廉等2人下開第㈡項之訴部分
    廢棄。㈡上開廢棄部分，林春美應再給付王仁廉等2人403萬4
    464元，及自起訴狀繕本送達翌日起至清償日止，按年息5%
    計算之利息，如對林春美之財產強制執行無效果時，由簡瑞
    祥給付。㈢願供擔保請准宣告假執行。㈣林春美等2人之上訴
    駁回。林春美等2人上訴及答辯聲明：㈠原判決不利於林春美
    等2人部分廢棄。㈡上開廢棄部分，王仁廉等2人在第一審之
    訴及假執行之聲請均駁回。㈢王仁廉等2人之上訴駁
　　回。㈣如受不利判決，願供擔保請准宣告免為假執行。
四、兩造不爭執事項：（見本院卷㈠第92頁、卷㈢第266頁）
　㈠王仁廉等2人向林春美承攬系爭工程，並於103年3月10日簽訂
    系爭合約書，簡瑞祥為林春美之保證人（見原審卷㈠第4-
　　6頁合約書）。
  ㈡林春美已給付工程款322萬1000元。
　㈢系爭工程於102年5月16日經核准原始建造圖（下稱102年5月1
    6日建照圖，見原審卷㈠第40-46頁），嗣於103年8月5日經核
    准變更建照圖（下稱103年8月5日建照圖，見原審卷㈠第
　　65-72頁、卷㈡第158頁）。
  ㈣王仁廉等2人於103年11月25日停工，嗣與林春美合意於該日
    終止系爭合約書。
　㈤王仁廉等2人於104年1月27日寄發存證信函，催討完工部分
　　工程款551萬1141元（見原審卷㈠第9至13頁）。
　㈥系爭工程已完成所有權第一次登記並由林春美等2人使用
　　（見本院卷㈠第188頁）。
五、本件爭點為：㈠系爭工程單價是否為每坪7萬3000元？㈡系
　　爭工程是否變更、追加？㈢王仁廉等2人請求工程款403萬
　　4464元？茲就兩造論點分述如下。
六、關於系爭工程單價是否為每坪7萬3000元：
　  王仁廉等2人主張系爭工程每坪單價為7萬3000元，林春美等
    2人則抗辯單價為5萬5000元。經查：
　㈠依兩造於103年3月10日簽定系爭合約書第1條約定：「…總工
    程費含稅係每建築坪（非滴水坪）新台幣（下同）7萬
　　3000元為核算單位…」（見原審卷㈠第4頁）。兩造明確表
　　示系爭工程每坪（不含滴水坪）單價為7萬3000元。雖林春
    美等2人辯稱系爭合約書施作單價係為向農會申請貸款及保
    險之用，屬兩造通謀虛偽意思表示而無效云云。惟查，系爭
    合約書左下角載有「農會」字樣（見原審卷㈠第4頁），尚不
    足以推論此係兩造申辦農會貸款之通謀虛偽意思表示。至於
    林春美等2人所提出明台產物保險股份有限公司批改申請書
    、營造綜合保險單（見本院卷㈠第501頁、原審卷㈠第105頁）
    ，僅能證明系爭工程投保營造綜合保險，仍無從推論兩
　　造就工程單價有何通謀虛偽意思表示。
　㈡王仁廉等2人固於103年11月21日協商時以筆記記載：「…合
　　計84坪×55,000＝4,620,000」、「變更追加部分…⒏合計34坪×
    55,000＝1,870,000」（見原審卷㈠第127-128頁）。惟綜觀上
    開筆記，王仁廉等2人主張變更追加後施工面積增至84坪，
    願意以每坪5萬5000元計價，但林春美等2人僅同意以每坪按
    5萬5000元計價，不同意按84坪核算施工面積（見本院卷㈢第
    94頁）。可見筆記僅係兩造商議工程款所提出坪數及單價之
    折中數據，並非兩造認同之契約文件。是林春美等2人執此
    辯以王仁廉等2人依每坪單價為5萬5000元請款，
　　系爭合約書每坪單價為5萬5000元云云，自無可取。
　㈢林春美等2人另辯稱停工後，鍾岳庭建築師於103年12月居中
    協商，建議每坪單價提高為5萬7800元以爭取王仁廉等2人達
　　成和解，是系爭工程單價原為每坪5萬5000元云云（見本院
    卷㈢第235頁）。經查，鍾岳庭建築師書立計算式雖記載：「
    每坪5.5萬/坪×1.05＝5.78萬/坪」（見原審卷㈠第132頁
　　），惟兩造並未簽認同意。再者，鍾岳庭建築師手寫資料依
    序出現「第一次58坪」、「第二次61坪」、「完成65坪」、
    「76坪」、「建築物84坪」等文句（見原審卷㈠第130頁）
　　，係整理兩造意見，推估王仁廉等2人施工進度，始提供單
    價5萬7800元計價之協商方案。則林春美等2人擷取鍾岳庭建
　　築師部分計算式，抗辯系爭工程單價為每坪5萬5000元云云
　　，即無可採。
七、關於系爭工程是否變更、追加：
　　王仁廉等2人主張林春美變更設計，施工面積增為84坪，總
    工程款達877萬2141元，保守估計總工程款也增為722萬5464
　　元等語（見本院卷㈢第249、253頁）。為林春美等2人所否認
    ，並辯稱系爭工程本係斜頂建築，簽約已合意變更為造價較
    低之平頂建築，其他結構並未變動，王仁廉等2人應依103
　　年8月5日建照圖施工云云（見本院卷㈡第266頁）。經查：
　㈠系爭合約書第1條約定：「本工程於103年3月10日議定，依前
    核准建照圖為結構基礎，並以第1次建照變更之結構圖據以
    興建…」（見原審卷㈠第4頁），系爭工程雖已取得102年5月1
    6日建照圖（見原審卷㈠第40-46頁），但應依103年8月5日核
    准第1次建照變更結構圖（見原審卷㈠第65-72頁）建造，且
    王仁廉等2人於原審亦稱簽約當時有同意變更設計圖等語（
    見原審卷㈡第158頁），則其等事後主張103年8月5日
　　建照圖係變更設計云云，即無可取。
　㈡王仁廉等2人稱林春美另行追加附表1所示工程245萬2464元云
    云（見原審卷㈠第202頁）。經查，原審囑託桃園市建築
　　師公會鑑定系爭工程現況等情，依該公會於106年9月5日000
　　000號鑑定報告書所示（下稱系爭鑑定報告，見外放證物）
　　，經比對現場與103年8月5日建照圖，研判追加工程費用為6
    萬5754元（見系爭鑑定報告第8頁第⑸點）。嗣桃園市建築師
    公會以107年3月15日（104）桃市建師鑑字第000-00號函表
    明追加項目為「屋突層W10'窗戶2樘」（見原審卷㈡第129頁
    ），核與附表1編號10其中「樓梯窗戶70cm*70cm兩樘」工項
    大致相符，堪認林春美追加兩樘窗戶。而附表1其餘追加項
    目，王仁廉等2人則未提出林春美簽認此部分追加資料，且
    與系爭鑑定報告判斷僅追加前述2樘窗戶不合，難予採信
　　。至鍾岳庭建築師於103年12月9日計算式雖記載：「追加間
    距」、「追加34→24坪」等文句（見原審卷㈠第129、130頁
　　），但鍾岳庭建築師並未參與締約及施工過程，僅係事後居
    中協調兩造糾紛所書寫計算式，但最終未獲兩造同意，已如
    前述，自無從憑此推論林春美有追加上開工項。是王仁廉等
    2人主張系爭工程除追加如附表1編號10之「樓梯窗戶70cm*
　　70cm兩樘」項目外，其餘追加之主張，則非可取。
八、關於王仁廉等2人請求工程款403萬4464元部分：
　　王仁廉等2人主張103年11月25日停工並終止合約時，系爭工
    程幾近完工，已施作部分之工程款為725萬5564元，高於系
    爭鑑定報告所評定558萬5333元（即附表2之A欄），林春美
    僅支付322萬1000元，尚欠403萬4464元等語。林春美則辯稱
    王仁廉等2人施作部分之工程款僅259萬3113元（詳如附表2
    之C欄），其已支付322萬1000元，王仁廉等2人不得再為請
　　求云云。經查：
　㈠按契約之終止，得由當事人合意為之，於合意終止後，當事
    人間權利義務關係，悉依當事人之約定，而承攬契約之終止
　　，僅使契約自終止之時向將來消滅，並無溯及效力，定作人
    仍應就終止前承攬人已完成工作部分給付報酬。系爭工程於
    103年11月25日停工，王仁廉等2人與林春美於同日合意終止
    系爭合約書，王仁廉等2人得就終止時已完成工作向林春美
　　請求給付報酬。
　㈡惟兩造於合意終止時並未確認完成工作項目及金額，無法依
    系爭合約書之單價估算工程款，嗣經原審囑託桃園市建築師
    公會鑑定現況等情，系爭工程實際施工面積為62.4坪（見系
    爭鑑定報告第9頁第1行），與系爭合約書第1條所載工程面
　　積61坪相近，自足供參。另系爭鑑定報告認定完工現況工程
    費用共585萬5333元（如系爭鑑定報告附件8/1之工程預算書
　　，即附表2所示A欄），其中屬於103年8月5日建照圖完工部
    分工程費用為551萬9579元，追加2樘窗戶工程費用6萬5754
　　元（見系爭鑑定報告第9頁第⑶、⑵、⑸點），茲依系爭工程於
    停工時之施作進度、兩造單據、工程實務以及系爭鑑定
　　報告，分述如下。
　㈢附表2第壹項「假設工程」24萬4134元部分：
　　王仁廉等2人主張假設工程除臨時水電費約定由林春美支付
　　外，自得請領由其等施作其餘部分工程款等語（見本院卷㈡
    第403頁）。經查：
　　⑴系爭合約書第4條第⑶款約定：「施工用之水電由甲方（
　　　指林春美）無償提供…」（見原審卷㈠第5頁），堪認臨時
      水電費1萬8504元（見系爭鑑定報告附件8第2頁）係由林
      春美所支付。而假設工程其他項目為階段性之整地、安全
      圍籬、警示設備等工作，屬施工期間必須施作、臨時性工
      程或輔助性設施，系爭工程於103年11月25日停工時，已
      完成結構體等主要工程，此有林春美所提出相片4張在卷
      可稽（見原審卷㈠第176-177頁），王仁廉等2人主張已施
      作上開假設工程，符合工程施作實務，並提出金湘亞1萬9
      354元與2萬2100元之部分領據在卷（見本院卷㈠第325
　　　、327頁），尚屬可信。（清運費用詳後述）
　　⑵林春美抗辯其支付清運費用2萬4000元，並提出劉豐傑出具
      104年10月12日2萬4000元領據為證（見本院卷㈡第439頁）
      ，依系爭工程103年11月25日停工相片所示，工地現場尚
      有雜物（見原審卷㈠第141頁），則林春美抗辯支付清運費
      用2萬4000元，尚屬可取。至於林春美另辯以其支付假設
      工程款19萬1569元云云（見本院卷㈢第123頁），惟此與林
      春美於109年2月25日陳報狀表示其支付營造廢棄物處理及
      清運費2萬4000元（見本院卷㈡第433頁）不符。
　　　何況，依林春美所提供相片僅顯示現場進行整地、安裝圍
      籬等情（見本院卷㈡第559-563頁），尚無從認定係其雇人
      施作，此部分辯詞即非可取。是王仁廉等2人主張已支付
      假設工程費用20萬1630元可信（244,134-18,504-24,
　　　000=201,630）；逾此部分主張，則非可取。
　㈣附表2第貳項「放樣、土方及搭架工程」24萬1875元部分：
　　王仁廉等2人主張林春美於停工時要其求保留鷹架以利後續
    施工，自應支付工程款25萬5650元云云（見本院卷㈡第405
　　頁、卷㈢第183頁）。經查：
　　⑴放樣、挖土、回填及棄土、預拌混凝土、碎石級配均屬工
      程基礎或施工器材，衡諸常情，除有特殊情形外，應係承
      攬人所施作，系爭工程既完成結構體等主要工項，益證王
　　　仁廉等2人主張完成放樣、挖土、回填及棄土、預拌混凝
      土、碎石級配等工項，並提出金湘亞、胡石信、陳家彬、
      曾德華等人領據與匯款單據（見本院卷㈠第419-433頁）
　　　，自堪採信。又系爭鑑定報告認定放樣、土方及搭架工程
      共計24萬1875元，核與王仁廉等2人所稱工程款25萬5650
　　　元相近，應依系爭鑑定報告認定此部分工程款為24萬1875
      元。
　　⑵系爭工程停工時，外牆仍搭設鷹架，則王仁廉等2人主張業
      已支付4萬0900元鷹架費用，並提出傑利企業社請款單（
      見本院卷㈠第433頁），尚屬可信。至其等主張林春美仍應
      支付保留鷹架之尾款3萬5033元云云（見本院卷㈢第183頁
      ），則未舉證以實其說，自無可取。是王仁廉等2人就「
      放樣、土方及搭架工程」工程款於扣除3萬5033元後
　　　，得請求20萬6842元（241,875-35,033=206,842）；逾此
      部分請求，為無理由。
　　⑶林春美抗辯其支付「放樣、土方及搭架工程」費用達13萬8
      623元云云（見本院卷㈢第125頁），惟其於109年2月25日
      陳報狀表示支出此部分工程款僅為9萬元云云（見本院卷㈡
      第433頁），事後又辯稱其支付過半數工程款，前後抗辯
      事由不一，已難採信。況林春美所提供相片僅顯示現場進
      行放樣等工作（見本院卷㈡第563-565頁），無從認定係其
      雇工施作。此外，林春美所舉胡明德領據，其上日期由10
      4年5月1日塗改為103年5月1日，塗改處並無簽章（
　　　見本院卷㈡第443頁），亦難憑信。其另提出徐崇利出具10
      4年11月20日4萬5000元鷹架領據（見同卷第447頁），惟
      系爭工程停工時外牆鷹架並未拆除，則其事後支付上開
　　　鷹架費用，自與系爭工程無關。
　㈤附表2第叁項「結構體工程」192萬5868元、第捌項「營造綜
    合保險費」1萬4810元部分：
　　林春美不爭執王仁廉等2人主張上開二項工程款費用（見本
　　院卷㈢第121頁），應認王仁廉等2人此部分請求為可採。
　㈥附表2第肆項「泥作、裝修工程」166萬3765元部分：
　　王仁廉等2人主張此部分除抿石子、地磚等少許項目未施作
　　，等其餘皆已施作等語（見本院卷㈢第107頁）。經查：
　　⑴林春美抗辯其施作「泥作、裝修工程」逾166萬3765元云云
      ，並提出林瑞哲等人單據及估價單為證（見本院卷㈢第121
      、129-131、449-501頁）。惟，林春美109年2月25日陳報
      狀表格編號22抿石子或油漆材料1萬8835元、編號23泥作
      及磁磚材料11萬7926元、編號24泥作及磁磚材料32萬2729
      元，上開材料費用占此項目工程款25%以上，竟由保證人
      簡瑞祥請款（見本院卷㈡第435頁），顯與工程實務不符，
      難已採信。其次，林瑞哲43萬8600元領據、林昭和28萬65
      00元領據、黃光證5萬元及3萬1000元領據、魏廷權21萬50
      00元領據，總額逾100萬元，惟格式均為統一印製之「桃
      園縣○○鄉○號段000地號林春美女士興建農舍工程」領據（
      見本院卷㈡第449、457、465、467、477頁）
　　　，顯與承包商自行書寫或製作領據之習慣不符，且為王仁
      廉等2人所否認，其未再舉證以實其說，自難認林春美抗
　　　辯支付泥作、裝修工程款逾166萬3765元云云為可採。
　　⑵觀諸林春美所提出103年11月25日停工時相片4張，外牆確
      實尚未施作抿石子。又依林春美所提出停工後室內相片（
　　　見原審卷㈠第141頁、本院卷㈡第567-569頁），建築物內並
      未施作地磚、粉光及水泥漆等工作。再參酌王仁廉等2人
      提出部分單據即鑫嘉建材行共計9萬6000元水泥估價單4紙
      ，以及汪榮華11萬9600元、林世宗6650元、張榮徵1萬620
      0元、張進開6萬8000元、黃來勇2000元領據（見本院卷㈠
      第481-483頁），應認103年11月25日停工時，王仁廉等2
      人施作「泥作、裝修工程」比例為40%。從而，王仁廉等2
      人請求「泥作、裝修工程」工程款程款66萬5506元為可取
      （1,663,765×0.4=665,506），逾此數額則非可取。
　㈦附表2第伍項「防水工程」14萬3950元部分：
　　王仁廉等2人主張其已施作防水工程全部，並提出金湘亞領
    據為證（見本院卷㈠第487-489頁），又建築物施作工程，防
    水層施作屬先完成之基礎工項，依停工時建物外觀或內部
　　相片而觀，外牆欠缺抿石子，室內欠缺地磚、粉光及水泥漆
    等情，前已敘明，應認已施作防水工程。是王仁廉等2人主
    張此部分工程款14萬3950元乙節，應屬可採。至於林春美辯
    稱防水工程為其施作云云，固提出魏廷權等人領據（見本院
    卷㈢第133、503-513頁），惟未說明此防水工程究屬系爭工
　　程之何部分範圍，則其此部分所為抗辯，即無可取。
  ㈧附表2第陸項「門窗工程」55萬2020元（含追加工程6萬 
　　5754元）部分：
　　王仁廉等2人主張其已施作門窗，林春美固不爭執其所提出2
    2萬元之健宏鋁門窗估價單及曾德財收據（見本院卷㈠第491-
    493頁、卷㈢第135頁），但王仁廉等2人並未能舉證其他門窗
    工程款存在，是其等請求22萬元為有理由；逾此部分
　　請求，為無理由。
　㈨附表2第柒項「雜項工程」16萬5200元部分：
　　王仁廉等2人主張其已施作完成，林春美僅不爭執其中7萬50
    00元污水處理設施費用（見本卷㈢第137頁），且王仁廉等2
    人自承未施作3萬5200元之樓梯木質扶手與鍛造欄杆，造價5
    萬5000元之露台不鏽鋼欄杆並非契約工項，係由林春美
　　另行施作（見本院卷㈢第185頁）。王仁廉等2人請求此部分
    工程款7萬5000元為可採，其餘請求則非可取。
　㈩附表2第玖項「勞工安全衛生費」1萬9747元部分：
　　依系爭合約書第4條第3款約定：「施工用之水電由甲方（指
    林春美）無償提供，其他為完成本工程所需之人員、技術及
    材料等，皆由乙方（指王仁廉等2人）全權負責」（見原審
　　卷㈠第5頁），林春美既未舉證實際由其支付半數款項之事
　　實，則王仁廉等2人依上開約定請求此部分費用，應屬可取
　　。
　附表2第拾項「管理費及利潤」34萬7996元部分：
　  王仁廉等2人主張林春美應支付管理費及利潤，惟系爭合約
　　書並無相關約定，是其此部分請求並無依據，不應准許。
　附表2第拾壹項「稅金」26萬5968元部分：
　　系爭合約書第1條約定「…總工程費含稅係每建築坪（非滴水
    坪）新台幣（下同）7萬3000元…」（見原審卷㈠第4頁）
　　可見系爭工程款項係包含稅款在內，依附表2第壹至拾項共
    計347萬3353元，合計含稅工程款為364萬7021元（附表2之D
　　欄）。
  關於衛浴設備、排水溝部分：
　　林春美抗辯其施作8萬3795元衛浴設備及18萬5000元排水溝
　　，應予扣除云云（見本院卷㈡第437頁），惟王仁廉等2人依
    附表2所請求工程款，並不包括衛浴設備及排水溝在內，且
    此部分工項未經系爭鑑定報告鑑價，是林春美前開扣款抗辯
　　，自無足採。
　關於施工不良修繕、設計圖費用、延期開工、建築圖申核、
    竣工展期、建照申辦、竣工驗收費用部分：
　　⑴林春美主張王仁廉等2人施工不良，其雇工修補1萬2000元
      （見本院卷㈡第437頁），惟依其所提出相片3張（見同卷
      第577-579頁），充其量為工人敲除水泥牆以或天花板初
      步完工狀況，尚無從證明有何施工不良情事，且林春美並
　　　未證明曾通知王仁廉等2人補正瑕疵未果，難認此部分扣
　　　款主張為可採。
　　⑵林春美另稱兩造合意由王仁廉等2人負擔設計圖費用8萬元
　　　、延期開工6000元、建築圖申核6000元、竣工展期6000元
　　　、建照申辦8萬元、竣工驗收6000元云云（見本院卷㈢第
　　　139、193-197頁），既為王仁廉等2人所否認，且未舉證
　　　以實其說，自無可取。
　基上，王仁廉等2人已施作工程款共364萬7021元（見附表2之
    D欄），扣除林春美已支付322萬1000元，僅餘42萬6021元（
    3,647,021-3,221,000=426,021）。王仁廉等2人請求林春美
    給付42萬6021元本息，簡瑞祥就上開債務負普通保證人責
　　任，自屬有據。
九、綜上所述，王仁廉等2人依民法第505條第1項及系爭合約書
    （對林春美）、民法第739條、第745條（對簡瑞祥）之規定
　　，請求林春美應給付42萬6021元，及自起訴狀繕本送達翌日
    （104年4月15日）起至清償日止，按年息5%計算利息，如對
    林春美之財產強制執行無效果時，由簡瑞祥給付，為有理由
　　，應予准許；逾此部分之請求，為無理由，不應准許。上開
　　應准許之部分，原審就其中21萬5021元本息（426,021-211,
　　000=215,021）為王仁廉等2人敗訴之判決，尚有未合，王仁
    廉等2人指摘原判決此部分不當，求為廢棄，為有理由，爰
    由本院廢棄改判如主文第二項所示。至於上開其餘應准許之
    部分，原審命林春美等2人如數給付，並分別諭知兩造供擔
    保後，得、免假執行，另就不應准許部分，原審為王仁廉等
    2人敗訴之諭知，並駁回其此部分假執行之聲請，均無不合
　　。林春美等2人上訴、王仁廉等2人其餘上訴，均無理由，應
　　予駁回。又本判決所命給付未逾150萬元，於本院判決後即
    告確定，自無依兩造之聲請另為准免假執行宣告之必要，併
　　予說明。
十、本件事證已臻明確，兩造其餘攻擊、防禦方法及證據，經斟
    酌後，認均不足以影響本判決結果，自無逐一詳予論述之必
    要，併予敘明。
十一、據上論結，本件王仁廉等2人之上訴為一部有理由，一部
      無理由，林春美等2人之上訴為無理由，依民事訴訟法第4
      50條、第449條第1項、第79條前段、第85條第1項前段，
　　　判決如主文。
中　　華　　民　　國　　109 　年　　11　　月　　10　　日
                  工程法庭   
                    審判長法  官  傅中樂
                          法  官  管靜怡
                          法  官  吳燁山
正本係照原本作成。
林春美、簡瑞祥不得上訴。
王仁廉、陳月琴如不服本判決，應於收受送達後20日內向本院提
出上訴書狀，其未表明上訴理由者，應於提出上訴後20日內向本
院補提理由書狀（均須按他造當事人之人數附繕本）上訴時應提
出委任律師或具有律師資格之人之委任狀；委任有律師資格者，
另應附具律師資格證書及釋明委任人與受任人有民事訴訟法第46
6條之1第1項但書或第2項（詳附註）所定關係之釋明文書影本
。如委任律師提起上訴者，應一併繳納上訴審裁判費。
中　　華　　民　　國　　109 　年　　11　　月　　10　　日
　　　　　　　　　　　　　書記官  高婕馨
附註：
民事訴訟法第466條之1（第1項、第2項）：
對於第二審判決上訴，上訴人應委任律師為訴訟代理人。但上訴
人或其法定代理人具有律師資格者，不在此限。
上訴人之配偶、三親等內之血親、二親等內之姻親，或上訴人為
法人、中央或地方機關時，其所屬專任人員具有律師資格並經法
院認為適當者，亦得為第三審訴訟代理人。
　　　　　　　　　　　　　　　　　　　　　　　　　　
附表1：王仁廉等2人主張追加工項（見原審卷㈠第202頁）
編號 追加工程名稱 數量計算 單價(坪) 複價 1 廚房隔間牆面版數量 （3.77+3.77）*2.8*0.3025＝6.047坪 7萬3000元 44萬1473元 2 樓梯下一樓廁所隔間 （1.2+2.2+1.2）*2.5*0.3025＝3.47 坪 7萬3000元 25萬3948元 3 二樓隔間牆面版數量 （4.08+0.9）*3.05*0.3025＝4.59坪 7萬3000元 33萬5411元 4 二樓隔間牆面版數量 （3.7+1.2）*3.05*0.3025＝4.52坪 7萬3000元 33萬0022元 5 二樓追加樓梯一式 一式 12萬元 12萬元 6 混凝土210KGF /CM2改為KGF/ CM2補差額 259.5 M3 200元 5萬1900元 7 大門電箱RC牆版 2m*2m=4㎡ 9075元 3萬6300元 8 污水處理化糞池（20人份） 一式 27萬2250元 27萬2250元 9 玻璃厚薄追加補貼 5mm改為8mm 3萬2000元 3萬2000元 10 樓梯窗戶70cm *70cm兩樘及樓下cm*70cm一樘共3樘 樘 9500元 2萬8500元 11 大門增加造型字幕（花開富貴）補貼款 一式 3萬元 3萬元 12 廁所門一樘 樘 6500元 6500元 13 廚房門一樘 樘 1萬6000元 1萬6000元 14 斜版欄杆 （13.65m+8m-4.6m）*1.2m* 0.3025＝9.52坪 7萬3000元 69萬4960元  合  計    254萬1264元 

附表2：
編號  名稱及規格      A 系爭鑑定報告附件8/1認定    金額      B 王仁廉等2人主張工程款      C 林春美等2人抗辯王仁廉等2人所施作工程款      D   本院認定    金額 壹 假設工程  24萬4134元    同左    2萬8565元  20萬1630元 貳 放樣、土方及搭架工程  24萬1875元    同左    9萬1143元  20萬6842元 叁 結構體工程 192萬5868元    同左  192萬5868元 192萬5868元 肆 泥作、裝修工程 166萬3765元    同左      0元  66萬5506元 伍 防水工程  14萬3950元    同左      0元 14萬3950元 陸 門窗工程  55萬2020元    同左       22萬元   22萬元 柒 雜項工程  16萬5200元    同左   7萬5000元   7萬5000元  小計 493萬6812元 493萬6812元  343萬8796元 捌 營造綜合保險費0.3％   1萬4810元    同左   1萬4810元  1萬4810元 玖 勞工安全衛生費0.4％   1萬9747元    同左      9873元  1萬9747元  小計 497萬1369元 497萬1369元   （略）  （略） 拾 管理費及利潤  34萬7996元    同左   13萬9198元    0元  小計 531萬9365元 531萬9365元   （略） 347萬3353元 拾壹 稅金  26萬5968元 26萬5968元     8萬8656元  17萬3668元  總計 558萬5333元 (含追加工程款6萬5754元) 558萬5333元  259萬3113元  364萬7021元 (含追加工程款6萬5754元 )